最高法院刑事判決　　　　　　　　　 110年度台上字第5047號
上　訴　人　彭盈韶


選任辯護人　林裕智律師
上列上訴人因違反毒品危害防制條例案件，不服臺灣高等法院中
華民國110 年3月24日第二審判決（109年度上訴字第3680號，起
訴案號：臺灣新竹地方檢察署108年度偵字第6903、12038、1224
5號），由原審辯護人代為提起上訴，本院判決如下：
    主  文
上訴駁回。
    理  由
一、按刑事訴訟法第377 條規定，上訴於第三審法院，非以判決
    違背法令為理由，不得為之。是提起第三審上訴，應以原判
    決違背法令為理由，係屬法定要件。如果上訴理由書狀並未
    依據卷內訴訟資料，具體指摘原判決不適用何種法則或如何
    適用不當，或所指摘原判決違法情事，顯與法律規定得為第
    三審上訴理由之違法情形，不相適合時，均應認其上訴為違
    背法律上之程式，予以駁回。
二、原判決綜合全案證據資料，本於事實審法院採證認事之職權
    ，認定上訴人彭盈韶有如其事實欄所載犯行，因而撤銷第一
    審關於上訴人部分之科刑判決，改判仍論處上訴人共同（民
    國109 年1月15日修正公布、同年7月15日施行前〈下稱修正
    前〉毒品危害防制條例第4條第1項）販賣第一級毒品罪刑（
    依修正前同條例第17條第2 項規定及刑法第59條規定，遞予
    減輕其刑，宣處有期徒刑7年7月）。已詳敘其憑以認定的理
    由，且其所為論斷說明，俱有卷存證據資料可資覆按，從形
    式上觀察，並無足以影響其判決結果之違背法令情事。
三、上訴人上訴意旨略稱：
㈠、證人即購買毒品之范乾彬所為不利於上訴人之指證，存在虛
    偽不實之可能性較大，應有補強證據作為佐證，始可據為上
    訴人不利之認定。又范乾彬於警詢、偵查及第一審審理時，
    就有無向上訴人配偶曾正豪購買第一級毒品海洛因？上訴人
    於交易時是否在場？價金在何處交付及交付何人？所證情節
    先後不一。尤以范乾彬於警詢時即否認向曾正豪購買海洛因
    ；於第一審審理時更證稱：其係因服用藥物致不實指證曾正
    豪及上訴人等語，可見范乾彬所為指證有重大瑕疵而不能採
    信。至原判決所引用之卷附范乾彬、上訴人及曾正豪通訊監
    察錄音譯文所顯示對話，並無任何關於毒品交易常見之暗語
    ，亦不足作為證明范乾彬之指證實在之補強證據。原判決逕
    認上訴人共同販賣海洛因予范乾彬，又未說明不採范乾彬上
    開有利於上訴人證述之理由，有適用證據法則不當及理由不
    備之違誤。
㈡、原判決既認定上訴人僅與范乾彬電話聯絡，並未參與交易海
    洛因前之磋商，又交付海洛因及收受價金均係曾正豪所為，
    可見上訴人與曾正豪並無共同販賣海洛因之犯意聯絡或行為
    分擔，應係幫助犯而非共同正犯。原判決未詳加調查釐清，
    遽認上訴人共同販賣海洛因，有調查職責未盡及理由不備之
    違法。
㈢、卷附通訊監察錄音譯文其中第1 則（13時21分）顯示，范乾
    彬來電係由曾正豪接聽而非上訴人，並由曾正豪與范乾彬約
    定交易毒品之時間、地點；第4 則（18時10分）顯示，原判
    決僅擷取部分對話內容，而與上訴人及范乾彬之對話尚非一
    致。原判決遽為不利於上訴人之認定，有判決理由不備、矛
    盾之違誤。
㈣、上訴人祇負責接聽電話，參與程度較曾正豪為輕，原判決逕
    宣處上訴人與曾正豪相同之有期徒刑7年7月，實屬過重，違
    反比例、平等及罪刑相當原則。
四、本院查：
  ㈠證據的取捨、證據的證明力及事實的認定，都屬事實審法院
    裁量、判斷之職權；如其此項裁量、判斷，並不違反客觀存
    在的經驗法則或論理法則，即無違法可指，觀諸刑事訴訟法
    第155條第1項規定甚明。且既已於判決內論敘其何以作此判
    斷的心證理由者，即不得單憑主觀，任意指摘其為違誤，而
    據為提起第三審上訴的合法理由。
    各種供述證據，無論係被告或共犯的自白及一般無上揭關係
    的證人指述，均屬各自獨立的證據方法，各該證據方法並非
    絕對不能互為補強證據，此乃屬證據證明力範疇。再所謂補
    強證據，並非以證明犯罪構成要件的全部事實為必要，倘得
    以佐證共犯或證人之指證非屬虛構，而能予保障其陳述之憑
    信性者，即足當之。
    又證人之陳述前後不符或相互間有所歧異，究竟何者為可採
    ，事實審法院並非不可本於經驗法則或論理法則，斟酌其他
    相關情形，作合理之比較，以定其取捨；非謂一有不符或矛
    盾，即認其全部均為不可採信。同一證人前後供述證言彼此
    不相容，則採信同一證人之部分證言時，當然排除其他部分
    之證言，此為法院取捨證據之當然結果。
    再共同正犯之成立，祇須具有犯意之聯絡、行為之分擔，既
    不問犯罪動機起於何人，「亦不必每一階段犯行均經參與」
    。共同實行犯罪行為之人，在合同意思範圍內，各自分擔犯
    罪行為之一部，相互利用他人之行為，以達其犯罪之目的者
    ，即應對於全部所發生之結果共同負責。是以共同正犯之行
    為，應整體觀察，就合同犯意內所造成之結果同負罪責，而
    非僅就自己實行之行為負責。
    原判決不採上訴人所持其與曾正豪無共同販賣海洛因予范乾
    彬之犯意聯絡及行為分擔之辯解，已指駁、說明：
    上訴人於檢察官訊問及原審審理時均坦承：其知道曾正豪販
    賣海洛因，有接聽范乾彬之來電，並與曾正豪共同販賣海洛
    因等情，核與第一審共同被告曾正豪在偵查及第一審審理時
    所述相符，並與范乾彬於偵查中證稱：卷附通訊監察錄音譯
    文內容是講拿海洛因的事，前兩則通話，一開始由上訴人接
    聽，後來轉給曾正豪。上訴人跟曾正豪一起送來海洛因，價
    金係賒欠。後兩則通訊監察錄音譯文內容是約定支付價金的
    事，當晚係上訴人夫妻一起來收錢等語，大致相符。可見上
    訴人知悉及參與曾正豪販賣海洛因予范乾彬，並非單純接聽
    電話而已。上訴人與曾正豪就販賣海洛因予范乾彬不僅有犯
    意聯絡，且分擔部分犯行，係共同正犯，上訴人辯稱：其係
    幫助犯云云，不能採取等旨。
    原判決係綜合上訴人供述及曾正豪、范乾彬所證，佐以通訊
    監察錄音譯文對話內容，作為認定上訴人共同販賣海洛因之
    依據，其雖未於理由內說明不採范乾彬於警詢及第一審審理
    時所為有利於上訴人之證詞之依據，惟既採信范乾彬所為不
    利於上訴人之證言，當然排除其他不相容部分之證言，此為
    法院取捨證據之當然結果。又原判決理由擷取范乾彬與上訴
    人及曾正豪有關販賣海洛因之對話內容，並無扭曲、改變其
    等完整對話之意涵。
    原判決所為論斷說明，與所憑卷內事證並無不符，亦與經驗
    法則、論理法則無違，自不容任意指為違法。上訴意旨泛指
    原判決有採證違反證據法則及理由不備、矛盾之違法云云，
    自非適法之第三審上訴理由。
  ㈡量刑係法院就繫屬個案犯罪之整體評價，為事實審法院得依
    職權自由裁量之事項，倘其未逾越法律所規定之範圍，又未
    明顯違背正義，即不得任意指摘為違法。申言之，量刑判斷
    當否之準據，應就判決之整體觀察為綜合考量，不可摭拾其
    中片段，遽予評斷。
    原判決說明：考量上訴人與曾正豪共同販賣海洛因之對象僅
    1 人，交易金額、數量不大，以及其於原審審理時始坦承犯
    行等一切情狀，量處有期徒刑7年7月。經核既未逾越法定刑
    度，亦無濫用權限，核屬原審量刑職權之適法行使。上訴人
    參與程度與曾正豪尚非有明顯差異，原判決量處上訴人與曾
    正豪相同之有期徒刑7年7月，自屬有據，且已屬從輕量刑（
    所犯販賣第一級毒品罪法定最輕本刑為無期徒刑，經依修正
    前毒品危害防制條例第17條第2 項及刑法第59條規定遞予減
    輕其刑〈二分之一〉，其最低度刑為有期徒刑7年6月），不
    得任意指為違法。上訴意旨泛指原判決量刑過重，違反比例
    、平等及罪刑相當原則云云，自非適法之第三審上訴理由。
五、上訴意旨，無非係置原判決所為明白論斷於不顧，對於原審
    採證認事及量刑裁量權之職權行使，徒以自己說詞，任意指
    為違法，核與法律規定得為上訴第三審理由之違法情形，不
    相適合。應認本件上訴為違背法律上之程式，予以駁回。
據上論結，應依刑事訴訟法第395條前段，判決如主文。
中    華    民    國    110   年    9   月      9     日
                  刑事第七庭審判長法  官  李  錦  樑  
                                  法  官  蔡  彩  貞  
                                  法  官  吳  淑  惠  
                                  法  官  邱  忠  義  
                                  法  官  林  孟  宜  
本件正本證明與原本無異
                                  書記官
中    華    民    國   110    年    9     月    23    日